【裁判字號】    92,台上,4894
【裁判日期】    920905
【裁判案由】    偽造文書
【裁判全文】
最高法院刑事判決                              九十二年度台上字第四八九四號
    上  訴  人  甲○○
右上訴人因偽造文書案件，不服台灣高等法院高雄分院中華民國八十九年九月二十日
第二審更審判決（八十九年度上更(一)字第一七○號，起訴案號：台灣高雄地方法院檢
察署八十五年度偵緝字第四六五號），提起上訴，本院判決如左：
    主  文
原判決撤銷，發回台灣高等法院高雄分院。
    理  由
本件原判決撤銷第一審之科刑判決，改判仍依牽連犯從一重論上訴人甲○○以共同連
續行使偽造私文書，足以生損害於公眾及他人罪，判處有期徒刑貳年，並宣告應於刑
之執行完畢後或赦免後，令入勞動場所強制工作參年，固非無見。
惟按有罪判決書之事實一欄，為判斷其適用法令當否之準據，法院應將依職權認定與
論罪科刑有關之事實，翔實記載，然後於理由內逐一說明其憑以認定之證據，並使事
實認定與理由說明，互相適合，方為合法。倘若事實認定與理由說明，不相一致，或
事實或理由欄內之記載，前後齟齬，按諸刑事訴訟法第三百七十九條第十四款後段規
定，均屬判決理由矛盾之當然違背法令。經查：（一）原判決事實欄載明上訴人分別
與如原判決附表編號１｜４所示已故之王春和、林順隆及不詳姓名成年人，共同基於
意圖為自己不法所有之概括犯意，上訴人分別指定型式之車種，再分別由不詳姓名者
、林順隆、王春和下手行竊，連續於如原判決附表所示之時間、地點，竊取如附表編
號１｜４所示陳國平、張義成、許崑福、趙冬瀛之自用小客車；原判決附表「竊盜共
犯姓名」欄亦為相同之記載；理由欄二之３、並說明「甲○○對於不詳姓名者竊取陳
國平所有之車號YC｜1199號之竊盜犯行，對於林順隆竊取附表編號２之YF｜5885號車
輛，再變造引擎號碼等犯行，有犯意聯絡，及行為分擔，應堪認定」等旨。惟於原判
決附表「犯罪事實」欄就其中編號１記載為上訴人與龍德宏、王春和竊取被害人陳國
平之自小客車；就其中編號２記載為上訴人與林順隆、何瑞福竊取被害人張義成之自
小客車等情，其事實之記載及理由之說明前後即有不符，且與原判決理由二之５、說
明「並無證據證明如原判決附表編號２、YF｜5885號自小客車係何瑞福所竊」等旨矛
盾，則上訴人究係與其他一人？二人？或三人共犯竊盜犯行？此攸關上訴人該部分犯
行應適用刑法第三百二十條第一項之普通竊盜罪、抑或同法第三百二十一條第一項第
四款之結夥三人以上竊盜罪論處，自有深入研求釐清之必要。（二）原判決事實欄載
明上訴人分別與原判決附表所示之王春和、林順隆、不詳姓名成年人竊取被害人之自
小客車，其中編號１、２得手後均交由在屏東縣萬丹鄉磚寮村四十四之八號開設精安
汽車修理廠，具偽造車身引擎號碼犯意聯絡之吳啟精拆解改裝，頂拼其已購入附表編
號１、２所示之事故車，再交由吳啟精之精安汽車修理廠，改造車身引擎號碼偽造成
如該附表編號１、２所示低價購得之車禍事故車之車身引擎號碼，並分別再出售，行
使偽造私文書，足以生損害於公路主管機關對車輛登記之正確性及失竊小客車車主使
其無法追回失車等情；理由欄亦說明「甲○○與吳啟精就行使偽造私文書部分、另附
表編號１｜４竊盜部分分別與林順隆、王春和、不詳姓名成年人之間有犯意之聯絡，
行為分擔，均為共同正犯」等旨。惟於原判決理由欄二之２、卻謂「甲○○、林順隆
、吳啟精、王春和與不詳姓名者共同組成一竊車、事故車變造引擎號碼，頂拼借屍還
魂出售牟利集團」；理由欄二之３、謂「甲○○對於不詳姓名者竊取陳國平所有之車
號YC｜1199號之竊盜犯行，對於林順隆竊取附表編號２之YF｜5885號車輛，再變造引
擎號碼等犯行，有犯意聯絡，及行為分擔，應堪認定」等旨，則上訴人所犯竊盜、及
變造引擎號碼犯行之共犯究為何人？事實之記載及理由之說明不相適合，亦難認於法
無違。以上或為上訴意旨所指摘，或為本院得依職權調查之事項，應認原判決仍有撤
銷發回之原因。
據上論結，應依刑事訴訟法第三百九十七條、第四百零一條，判決如主文。
中      華      民      國    九十二    年      九      月      五      日
                              最高法院刑事第十庭
                                  審判長法官  林  增  福
                                        法官  邵  燕  玲
                                        法官  吳  昆  仁
                                        法官  陳  世  雄
                                        法官  惠  光  霞
      右正本證明與原本無異
                                              書  記  官
中      華      民      國    九十二    年      九      月     十二     日


司法院資訊處製作；財團法人民間司法改革基金會備份。
